臺灣高等法院花蓮分院刑事判決　　　　　　　　　　九十一年度上訴字第一八號
　　上　訴　人　臺灣花蓮地方法院檢察署檢察官
　　被　　　告　戊○○
　　被　　　告　丙○○
　　右二人共同
　　選任辯護人　丁○○
右上訴人因被告妨害自由等案件，不服臺灣花蓮地方法院九十年度訴字第二六一號，
中華民國九十一年四月二十六日第一審判決（起訴案號：臺灣花蓮地方法院檢察署九
十年度偵字第二六四號）提起上訴，本院判決如左：
    主    文
原判決撤銷。
戊○○共同連續以非法方法剝奪人之行動自由，處有期徒刑肆月，如易科罰金，以
佰元折算壹日。緩刑年。
丙○○共同以非法方法剝奪人之行動自由，處有期徒刑參月，如易科罰金，以佰元
折算壹日。緩刑年。
    事    實
一、戊○○受僱於劉和佳，民國（下同）八十九年間，因劉和佳與朱文遠（二人均經
    判決有期徒刑五月，緩刑三年）認為乙○○、甲○○等人，共同向其二人詐騙新
    台幣（下同）三百五十萬元（其中劉和佳部分二百五十萬元，朱文遠部分一百萬
    元），為討回被騙之金錢，竟由劉和佳、朱文遠以及戊○○共同基於剝奪他人行
    動自由及傷害之概括犯意聯絡，先由朱文遠夥同知情且有犯意聯絡之戊○○，於
    八十九年四月二十八日上午十一時許，在花蓮市○○街七號國風國中宿舍門口，
    強押乙○○上車，載往花蓮縣吉安鄉○○村○○○街四十二號空屋，剝奪其行動
    自由，又分持電擊棒及木棒毆打乙○○（未成傷），逼問騙錢真相，隨後又押往
    花蓮縣壽豐鄉鹽寮山區○○路七點三公里處，及花蓮市○○路二０六號等處，迄
    至同日下午七時許，始讓乙○○自行離去。
二、丙○○亦受僱於劉和佳，八十九年六月二十八日上午十一時許，劉和佳承前之犯
    意聯絡，再度夥同由朱文遠、戊○○以及丙○○，由朱文遠駕駛劉和佳所有之車
    號Ｕ七－四五二０號自用小客車，夥同知情且有犯意聯絡之戊○○及綽號「小龍
    」之不詳姓名成年男子，前往花蓮縣吉安鄉○○路七號二樓之二王玉櫻住處，由
    「小龍」上樓強押甲○○上車，剝奪其行動自由，載往花蓮縣壽豐鄉池南村鯉魚
    潭方向而去，王玉櫻見狀，隨即以電話向花蓮縣警察局吉安分局北昌派出所報案
    。途中，朱文遠在車內以行動電話與劉和佳聯絡，相約在鯉魚潭停車場會合，劉
    和佳即駕駛車號Ｇ六－０三九五號自用小客車，搭載同有犯意聯絡之丙○○前往
    ，二車會合後即朝鯉魚潭旁山路行駛。當日中午十二時三十分許，二車停在山路
    旁，朱文遠、戊○○、「小龍」、劉和佳、丙○○等人即共同以手腳毆打甲○○
    ，致甲○○受有右臉擦傷瘀血（一乘一、四乘零點五、五乘零點五、二乘一公分
    ）頸痛、前胸痛、左肘左背瘀血（三乘二、十乘五公分）等之傷害。接著，甲○○坐上劉和佳所駕駛之Ｇ六－０三九五號自用小客車，朱文遠等人則駕駛另一部
    汽車一同前往花蓮縣吉安鄉干城村附近小吃店用餐。飯後劉和佳告訴朱文遠已有
    人報警，須於當日下午六時前送甲○○至北昌派出所銷案，即先行離去。朱文遠
    與戊○○二人乃於同日下午二時許，將甲○○押往至北昌派出所表示要銷案，因
    未遇承辦員警林志勇且甲○○並非報案人無法銷案而作罷。同日下午三時許，朱
    文遠等人復將甲○○押往花蓮市鎮○街五四巷八號劉和佳經營之鑑蓮房屋公司後
    先行離去，留下甲○○與劉和佳談判，迨至同日下午四時許，劉和佳方囑不知情
    之職員林佳弘將甲○○載至花蓮縣吉安鄉○○路其平時停放機車處釋放。
三、案經被害人乙○○及甲○○訴由花蓮縣警察局吉安分局報請臺灣花蓮地方法院檢
    察署檢察官偵查起訴及移送併辦。
    理    由
一、訊據被告二人均否認有何前揭犯行，戊○○辯稱伊並未強押乙○○，僅係帶同乙○○前往劉和佳之辦公室談事情，另對甲○○部分，則辯稱伊僅有與朱文遠等同
    行，但無出手打人云云；被告丙○○則坦承有與劉和佳共同前往鯉魚潭與朱文遠
    、戊○○會合，但辯稱係因氣不過甲○○騙他們說在鯉魚潭有地但卻沒有，才出
    手打甲○○云云。
二、經查：
（一）乙○○於上揭時地被被告等人剝奪行動自由及毆打之事實，業據被害人乙○○
      於警訊及偵查中指訴甚詳，對於被告如何在其服務之學校門口等待，又如何將
      其帶走，車上期間被告如何與他人聯絡，被帶往之地點以及如何被毆打之情節
      均一一詳細陳述在卷（偵查卷第四十二頁以下），衡情難以捏造，且有現場照
      片四張在卷可證（警卷第二十九頁以下），被告雖一再否認有何強押乙○○並
      加以毆打之犯行，但被告既亦承認曾前往乙○○所服務之國風國中找尋乙○○
      ，並稱「下課後，我遇到乙○○，就向他表明來意，他說要回去宿舍放東西，
      待會再去，於是我就在大門口等他，等了三、四十分鐘等不到人，我因有要事
      要辦，先行離去了」（偵查卷第六十二頁背面），此段情節之陳述與乙○○於
      偵查中所陳稱「．．．當時我知道他們來意不善，而且我確實有課要上，所以
      推說拿教材回宿舍放．．．」（偵查卷第四十三頁倒數第五行以下）相符，但
      乙○○在回到宿舍時，朱文遠即已經在宿舍門口等待，因此乙○○便被押上車
      ，業據乙○○陳明在卷（偵查卷第四十三頁倒數第三行以下），而被告對於乙○○所稱被強押上車之情節完全推說不知，顯係避重就輕之詞，所辯未可採信
      。被告戊○○此部分之犯行，罪證明確。
（二）又甲○○於右開時地被被告等人押往鯉魚潭等地並傷害之事實，亦據被害人甲○○於警訊、偵查（偵查卷第四十六頁以下）及臺灣花蓮地方法院八十九年度
      訴第四三０號共同被告劉和佳、朱文遠妨害自由案件審理時堅指不移（該卷第
      二十九頁），而王玉櫻於警訊中陳稱「當時近中午，．．．正要出門時，門打
      開，就被一名理平頭的男子身材一七五公分以上，闖入屋內，．．．利用彈簧
      棒將甲○○壓制在地上，我和女兒便躲進屋間內打電話報警，隨後甲○○便被
      押走，我和女兒隨後即到陽台觀看，發現甲○○被押入Ｕ七－四五二○號車內
      ．．．」（警卷第六十一頁），與甲○○所指述被害之情節相符，而王玉櫻所
      指述強押甲○○之人所有之特徵亦與被告相符，且被告丙○○於偵查中供稱其
      與劉和佳搭另外一部車，由甲○○指引上山，在山上小路旁停車後，與朱文遠
      等人分別出手打甲○○之情節，均相符合（警卷第六十一頁、八十九年度訴字
      第四三０號卷第四十四至四十六頁、八十九年度偵字第二八五七號卷五十四頁
      ）。且有行政院衛生署花蓮醫院診斷證明書及花蓮縣警察局受理各類案件紀錄
      表各一紙附卷可稽（八十九年度偵字第二八五七號卷第四十頁）。雖上述紀錄
      表之「處理情形欄」記載：「經通知甲○○於本（二十八）日下午十四時許，
      至派出所說明，聲稱對方（查證後為朱文遠）係與其朋友關係，約好於十二時
      至鯉魚潭看地，並無其他所謂的威脅、恐嚇等情事」等語；證人即書寫此一紀
      錄之員警林志勇於原審審理時亦證稱：「案發當時並沒有寫『處理情形』，是
      當天下午二點多我們同事處理，因為我已經下班了，我下午六點再上班時，同
      事彭耀生跟我說下午二點多甲○○到派出所銷案，彭耀生跟我說他們來銷案時
      就是這樣講」等語（八十九年度訴字第四三０號卷第四十六頁）；惟案發當日
      十四時許在北昌派出所值班之警員周智義及彭耀生則分別於臺灣花蓮地方法院
      八十九年度訴字第四三０號及本院九十年度上訴字第二五０號審理時，均結稱
      甲○○並沒有說受到威脅的事情等語；是紀錄表「處理情形欄」所記載之「並
      無其他所謂威脅恐嚇等情事」一語，應係事後由承辦警員林志勇所誤寫，顯與
      事實有所出入，自不足為被告等人有利之證據，各有前揭卷宗筆錄附卷可參。
      是被告二人所辯，無非卸責之詞，均不足採信。本件事證明確，被告等犯行均
      堪認定。
三、核被告戊○○、丙○○所為，均係犯刑法第三百零二條第一項之妨害自由罪及同
    法第二百七十七條第一項之傷害罪。又被告二人所犯妨害自由罪以及傷害罪間，
    有方法結果之牽連關係，應從一重之妨害自由罪處斷。又被告戊○○所犯二次犯
    行，時間緊接，犯罪構成要件相同，顯係基於概括之犯意為之，為連續犯，以一
    罪論，並加重其刑。另被告戊○○就強押乙○○部分，與劉和佳、朱文遠間；及
    被告戊○○、丙○○就強押甲○○部分，與劉和佳、朱文遠、「小龍」等人間，
    皆有犯意聯絡及行為分擔，均為共同正犯。
四、原審認定被告二人罪刑，固無違誤，但於事實欄中既認定丙○○僅參與強押甲○○之犯行，主文與理由卻誤為連續犯，且戊○○係受僱於劉和佳，因而有本件犯
    行，劉和佳因本次犯行，遭判處有期徒刑五月，原審未再區別犯罪情節之輕重，
    仍判處被告戊○○有期徒刑五月，未免輕重失衡，應予撤銷改判。爰審酌被告二
    人並無前科，本次犯行因受僱於劉和佳，而劉和佳認乙○○、甲○○詐騙其等金
    錢而犯案等情，及犯罪手段、目的、被害人所受損害程度、犯罪後態度等一切情
    狀，量處如主文所示之刑，並均諭知易科罰金之折算標準。又按行為後法律有變
    更者，適用裁判時之法律。但裁判前之法律有利於行為人者，適用最有利於行為
    人之法律，刑法第二條第一項定有明文。查刑法第四十一條業於九十年一月十日
    修正，同年一月十二日經總統公布實施，就易科罰金部分，修正後之法律對本案
    被告二人較為有利，依據前開說明，本案自應適用裁判時即修正後之刑法第四十
    一條第一項前段規定，對被告二人為易科罰金之諭知。再被告二人未曾受有期徒
    刑以上刑之宣告，有臺灣高等法院被告全國前案紀錄表二份在卷可考，其等為討
    回劉和佳被騙之錢，一時失慮，致罹刑章，經此次刑之宣告後，當知警惕，本院
    認所宣告之刑以暫不執行為適當，因併宣告均緩刑三年，用啟自新。
四、據上論斷，依刑事訴訟法第三百六十九條第一項前段、第三百六十四條、第二百
    九十九條第一項前段，刑法第二條第一項前段、第二十八條、第五十六條、第三
    百零二條第一項、第二百七十七條第一項、第五十五條、第四十一條第一項前段
    、第七十四條第一款，罰金罰鍰提高標準條例第一條前段、第二條，判決如主文
    。
本案經檢察官崔紀鎮到庭執行職務。
中      華      民      國      九十一      年     九     月     三     日
                                臺灣高等法院花蓮分院刑事庭
                                    審判長法官  謝  志  揚
                                          法官  莊  謙  崇
                                          法官  賴  淳  良
右正本證明與原本無異。
如不服本判決應於判決送達後十日內向本院提出上訴狀。其未述理由者，並應於提
出上訴狀後十日內向本院補提理由狀（須附繕本）。
                                        書記官  邱  廣  譽
中      華      民      國      九十一      年     九     月     三     日
